【裁判字號】    99,交聲,2561
【裁判日期】    990721
【裁判案由】    聲明異議
【裁判全文】
臺灣臺中地方法院交通事件裁定        99年度交聲字第2561號
原處分機關  交通部公路總局臺中區監理所豐原監理站
異  議  人
即受處分人  甲○○
上列受處分人因違反道路交通管理處罰條例案件，對於交通部公
路總局臺中區監理所豐原監理站於民國99年5月21日所為之裁決
（豐監稽違字第裁63－Z7A017207號裁決書）聲明異議，本院裁
定如下：
    主  文
原處分關於吊扣汽車駕駛執照拾貳個月部分撤銷。
甲○○汽車駕駛人駕駛汽車，經測定酒精濃度超過規定標準，吊
扣小型車普通駕駛執照壹年。
    理  由
一、原處分機關略以：異議人即受處分人甲○○（下稱受處分人
    ）於民國99年3月7日1時30分許，駕駛車牌號碼8F－9475號
    自用小客車，行經國道3號南下158.7公里處，因「酒後駕車
    ，經呼氣酒精測定值為每公升0.60毫克」之違規，為內政部
    警政署國道公路警察局第七警察隊以公警局交字第Z7A01720
    7號違反道路交通管理事件通知單舉發違規。受處分人於前
    揭時間、地點被舉發違規事實，係違反道路交通管理處罰條
    例第35條第1項第1款規定，本站於99年5月21日以豐監稽違
    字第裁63－Z7A017207號裁決書裁處吊扣汽車駕駛執照12個
    月（其領有聯結車普通駕駛執照），並施以道安講習（罰鍰
    已依刑事法律處罰，行政罰鍰部分免予裁處），受處分人僅
    就吊扣汽車駕駛執照處分不服，具狀聲明異議等語。
二、本件受處分人聲明異議略以：道路交通管理處罰條例第68條
    業經刪除吊扣各級駕照，伊因駕駛自用小客車違規被吊扣普
    通聯結車駕照，為裁罰不當，且有違行政程序法第7條，爰
    請求撤銷原處分關於吊扣普通聯結車駕照1年部分等語。
三、按汽車駕駛人飲用酒類或其他類似物後，其吐氣所含酒精濃
    度超過每公升0.25毫克，不得駕車；駕駛汽車經測試檢定酒
    精濃度超過標準，處汽車駕駛人罰鍰15,000元以上60,000元
    以下，並當場移置保管該汽車及吊扣駕駛執照1年，道路交
    通安全規則第114條第2款、道路交通管理處罰條例第35條第
    1項第1款分別定有明文。經查：
（一）道路交通管理處罰條例第68條業於94年12月14日修正，並
      自95年3月1日施行，修正前之道路交通管理處罰條例第68
      條規定：「汽車駕駛人，因違反本條例及道路交通安全規
      則之規定，受吊扣或吊銷駕駛執照處分時，吊扣或吊銷其
      持有各級車類之駕駛執照。」，其立法意旨在於違規行為
      對道路交通秩序之維持及道路交通安全已生較大之影響，
      故規定吊扣或吊銷其持有各級車類之駕駛執照，以限制其
      繼續駕車行駛道路之權利，其係屬駕駛行為之限制，並不
      因所持駕駛執照種類不同而有所差異。而修正後之道路交
      通管理處罰條例第68條規定：「汽車駕駛人，因違反本條
      例及道路交通安全規則之規定，受吊銷駕駛執照處分時，
      吊銷其持有各級車類之駕駛執照。」，其立法理由略以：
      「原條文將違法或違規駕駛人所持有各級車類之駕駛執照
      一併吊扣或吊銷，失之過酷，影響人民工作及生活甚鉅，
      爰修正之」等語。故依修正後道路交通管理處罰條例第68
      條之規定，受吊扣駕駛執照處分，不再吊扣其持有各級車
      類之駕駛執照，僅於受吊銷駕駛執照處分時，始吊銷其持
      有各級車類之駕駛執照，而限縮修正前條文之適用範圍，
      即受吊扣駕駛執照處分，不在本條規定適用之列。是依上
      開規定受吊銷駕照處分者，仍維持吊銷其持有各級車類之
      駕駛執照，至於受吊扣駕照處分者，則僅吊扣其違法或違
      規當時所駕駛車輛之駕駛執照，不再吊扣其持有各級車類
      之駕駛執照，其理甚明（臺灣高等法院臺中分院96年度交
      抗字第136號、第648號、97年度交抗字第632號裁定意旨
      參照）。
（二）本件受處分人甲○○持有聯結車普通駕駛執照，於上揭時
      、地駕駛上開自用一般小客車，因「酒後駕車，經測定呼
      氣酒精濃度為每公升0.60毫克標準0.25毫克」之違規，為
      警以其違反道路交通管理處罰條例第35條第1項第1款規定
      ，以公警局交字第Z7A017207號違反道路交通管理事件通
      知單當場開單告發等事實，為受處分人所不爭執，且有舉
      發違反道路交通管理事件通知單、汽車駕照基本資料各一
      紙在卷可憑。又本件受處分人上開違規行為係發生於99年
      3月7日，自應適用上開修正後之道路交通管理處罰條例第
      68條規定。又依前開說明，修正後道路交通管理處罰條例
      第68條之規定，既將「吊扣」等字刪除，是受處分人受吊
      扣駕駛執照處分時，自不得再吊扣其持有各級車類之駕駛
      執照，故原處分機關於作成吊扣駕駛執照處分時，應就行
      為人所應吊扣之駕駛執照種類予以限定，始符合依法行政
      原則。而受處分人為本件違規行為時，係駕駛一般自用小
      客車（屬普通小型車），揆諸前開說明，其依法所受之處
      分應為限制其駕駛普通小型車之權利，即應吊扣其小型車
      普通駕駛執照，自不能越級限制其駕駛普通聯結車之權利
      。
（三）另公路機關因汽車駕駛人取得高一級車類之駕駛資格者，
      應換發駕駛執照，並准其駕駛較低級車類之車輛，而已領
      有聯結車駕駛執照者，得駕駛大客車、大貨車、代用大客
      車、大客貨兩用車、曳引車、小型車、輕型機器腳踏車，
      道路交通安全規則第61條第1款定有明文。而於現行實務
      上基於一人一照原則僅逐級核給汽車駕駛執照一張，致持
      有聯結車駕駛執照者，因駕駛普通小型車違規，而須吊扣
      小型車普通駕駛執照時，產生技術層面之困難，惟行政機
      關本應時時因應法令之變更，而精進其行政執行成效，斷
      不得因技術層面之困難，即置立法修正通過之條文不予遵
      守適用，甚或逾越比例原則，逕吊扣其持有各級車類之駕
      駛執照，侵害受處分人之工作權，是此執行技術層面之問
      題，尚難據為原處分並無不當之理由，而苛求受處分人容
      忍，併此敘明。
四、綜上所述，原處分機關未審酌及此，逕為裁罰，即難認為允
    當，從而，本件異議為有理由，原處分機關為此吊扣汽車駕
    駛執照之處分已有違誤，自應由本院予以撤銷，並自為裁定
    如主文。至於原處分機關另裁處異議人施以道安講習部分，
    聲明異議意旨並未指摘及此，本院自無庸另為裁處，附此敘
    明。
據上論斷，應依道路交通管理處罰條例第87條第2項，道路交通
案件處理辦法第20條規定，裁定如主文。
中    華    民    國    99    年    7     月    21   日
                          交通法庭    法  官  劉國賓
以上正本證明與原本無異。
如不服本裁定，應於收受送達後5日內向本院提出抗告狀。（應
附繕本）
                                      書記官  張隆成
中    華    民    國    99    年    7     月    21   日

司法院資訊處製作；財團法人民間司法改革基金會備份。
